【裁判字號】    90,訴,806
【裁判日期】    901228
【裁判案由】    殺人未遂
【裁判全文】
臺灣彰化地方法院刑事判決                            九十年度訴字第八六號
    公  訴  人  臺灣彰化地方法院檢察署檢察官
    被      告  戊○○
    選任辯護人  徐文宗律師
右列被告因殺人未遂案件，經檢察官提起公訴（九十年度偵字第二二二二號），本院
判決如左：
    主  文
戊○○殺人未遂，處有期徒刑伍年貳月。
    事  實
一、戊○○因與乙○○就地方建廟相關事宜意見不合，互有嫌隙。嗣於民國九十年一
    月六日晚上六時三十分許，獲知乙○○前往彰化縣埔鹽鄉○○村○○路一五一號
    處參加施義利之子施振陽於該址所舉辦之結婚喜宴，戊○○竟萌殺人之犯意，攜
    帶「疑似螺絲起子」之尖長型不明銳器一支（未扣案），未經受邀即自行前往上
    開處所參加喜宴，於同日二十時十分許喜宴進行中，持上開「疑似螺絲起子」之
    尖長型不明利器一支，衝向乙○○所坐位置，喝斥「幹你娘，讓你死」（以閩南
    語發音）等語，朝乙○○背後胸部之人體要害處猛力刺殺二下，致乙○○受有左
    側背部傷長０．七公分，寬０．五公分，右側背部穿刺傷長０．五公分、寬０．
    五公分，傷口深及右下肺造成右下肺破裂，肋骨間動脈斷裂合併血胸及氣胸之傷
    害，乙○○受刺驚痛起身，戊○○猶不甘休，續持該銳器刺向乙○○胸部未果（
    未成傷），旋經在場之己○○、庚○○等人發覺衝前制止，強行拉開戊○○，始
    作罷離去，乙○○被刺後當場休克昏迷經送醫急救，將血管縫合併右下肺葉部分
    切除，住院診療十二日始幸免於難。
二、案經被害人乙○○訴由彰化縣警察局溪湖分局報告臺灣彰化地方法院檢察署檢察
    官偵查起訴。
    理  由
一、訊據被告戊○○固坦承於右揭時、地持兇器刺傷被害人乙○○等情，惟矢口否認
    有殺死被害人之犯意，辯稱：當日伊因喝醉酒較衝動，且與被害人曾就建廟事宜
    意見不合，當天係被害人先持椅子欲砸伊，始自地上拿起螺絲起子刺向被害人，
    並未喊「幹你娘，讓你死」等語，亦不知刺中被害人身體何部位云云。經查：
(一)被告戊○○因與被害人乙○○就地方建廟相關事宜，意見不合而互有嫌隙之情，除
  據被告供承在卷外，且為被害人乙○○指述無訛，並經證人巫有昌即乙○○之子於
  警訊中證稱：「有認識（指戊○○與乙○○彼此有認識）。兩人約六、七年因地方
  建廟相關事宜曾經發生口角」等語屬實（警訊卷第十三頁背面），應堪認定。而被
  告係未經邀請逕行前往彰化縣埔鹽鄉○○村○○路一五一號參加證人施義利之子施
  振陽之喜宴一節，亦經證人施義利於警訊時證述：「沒有發請帖給戊○○」等語綦
  詳，則被害人乙○○指述被告並非臨時起意，而係預謀為之，即非無據。又證人己○○於警訊時證述：「我於本九十年一月六日下午十八時十五分許至東豪羽毛加工
  廠參加施振陽之婚宴至同日二十時十分許實有第三排第一桌之戊○○站起來，手中
  不知持何兇器走至第一排第一桌朝乙○○背部刺了二下，我立即與同桌之庚○○前
  往上前將戊○○抱住及由我握住戊○○之右手及該兇器，並推戊○○速往外面而去
  ．．．」、「．．．我所目睹係戊○○沒有講話，便持兇器朝乙○○則了二下」、
  「我坐在被告的隔壁桌，但與乙○○的座位的中間，我見到戊○○過去就一拳打下
  去．．．戊○○有無拿東西我沒看到，但戊○○確實沒彎腰撿東西，直接過去一拳
  打下去．．．旁人有人在喊，我趕緊過去拉住戊○○的手．．．，而戊○○當時有
  反抗．．．我確實看到戊○○過去沒彎腰撿東西，是一過去就打下去」、「．．．
  戊○○過去就打人，沒有爭吵」等語（警訊卷第十八頁，本院卷第二九至三十頁）
  ，徵之被告於本院調查時亦曾表明證人己○○與被告無親屬關係，並聲請傳訊彼二
  人到庭作證等情，證人己○○所為上開證詞，應堪採信，則被告係直接走至被害人
  坐位處，即持預藏之兇器刺向被害人，未與被害人發生爭執或彎腰撿拾任何器物之
  情事，可以認定。又證人庚○○固於警訊時證述：「我與戊○○與乙○○坐不同桌
  ，剛好在其中桌，戊○○走過起衝突．．．」等語，惟所稱「起衝突」當非指被告
  與被害人互有爭吵，應係指被告正對被害人有不法舉動而言，此觀其所述證詞全句
  係：「我與戊○○與乙○○坐不同桌，剛好在其中桌，戊○○走過起衝突，己○○
  就抱住戊○○，我就起身拉住他們倆人，拉出大門．．．」（警訊卷第十七頁），
  並於本院調查時稱：「．．．由於我位置是背對他們，又與別人在喝酒，沒注意被
  告何時打人，我直到聽到很大聲音才看過去乙○○那邊，看到己○○過去，捉住戊○○的手，而乙○○快要倒下又站起來了，我才過去把被告推到外面，戊○○當時
  有掙扎．．．．」等詞可知（本院卷第三十至三一頁），被告辯稱係被害人持椅子
  作勢毆打，伊方撿拾地上之物反抗一節，與事實不符，洵無足採。
(二)按刑法上殺人未遂罪與傷害罪之區別，本視加害人有無殺意為斷，被害人所受之傷
  害程度，固不能據為認定有無殺意之唯一標準，但加害人之下手情形如何，於審究
  犯意方面，仍不失為重要參考資料，最高法院二十年非字第一○四號判例闡述甚詳
  。而人體頭部、胸腹部等處，均為人體要害之處，如以銳利之器加以猛刺，極易使
  人因而喪命，此屬一般常識，而被告自承係經營羽毛廠業者，自非涉世未深之人，
  對此常識理當知悉。查證人己○○於警訊中證稱：「我於本九十年一月六日下午十
  八時十五分許至東豪羽毛加工廠參加施振陽之婚宴至同日二十時十分許實有第三排
  第一桌之戊○○站起來，手中不知持何兇器走至第一排第一桌朝乙○○背部刺了二
  下，我立即與同桌之庚○○前往上前將戊○○抱住及由我握住戊○○之右手及該兇
  器，並推戊○○速往外面而去．．．」等語（警訊卷第十八頁）；證人巫楊猜於警
  訊中證稱：「我是於今（六日）十九時四十分許與丈夫甲○○在埔鄉○○村○○
  路一五一號『東豪羽毛廠』內參加結婚喜宴席中與我同桌之乙○○突遭乙名同是參
  加喜宴之戊○○持疑似螺絲起子，朝乙○○之背部猛刺並大罵『幹你娘，給你死』
  」等語（警訊卷第二十頁）；證人丁○○於警訊及本院調查中證述：「我是於今（
  六日）約十八時許前去埔鄉○○村○○路一五一號東豪羽毛廠參加施義利兒子娶
  老婆之囍宴，同桌還坐有乙○○、甲○○、巫楊猜、丙○○、辛○○、顏昭雄、陳
  寶福及一位不認識男子，跟我共有九人，宴席中途約十九時四十分左右，同來參加
  囍宴之戊○○走近乙○○身旁即持預藏之乙把類似螺絲起子之兇器朝乙○○背部猛
  刺二下，戊○○並說『幹你娘，讓你死』（台語）．．．」、「有，聽到被告說三
  字經及給你死等語，被告就刺告訴人背後二下．．．我們一開始以為只空手打，後
  來發現被告手上有拿東西。別人將他拉開後被告還有掙扎一下，但還是被人拉到外
  面出去。被告好像拿長約十多公分的東西，中間是圓圓的」等語（警訊卷第二一頁
  ，本院卷第五三至五四頁）；證人甲○○於警訊中證稱：「我是於今（六日）十九
  時四十分許與太太巫楊猜在埔鄉○○村○○路一五一號『東豪羽毛廠』內參加結
  婚喜宴席中與我同桌之乙○○突遭乙名同是參加喜宴之戊○○持疑似螺絲起子，朝
  乙○○之背部猛刺並大罵『幹你娘，給你死』．．．」等語（警訊卷第二二頁）。
  證人丙○○於警訊及本院調查中證稱：「我參加施振陽喜宴，與乙○○坐在同一桌
  （大門左邊第一排第一桌），席宴進行至同日二十時許，戊○○突然衝到乙○○背
  後搥打兩下，乙○○立刻站起來，並口吐鮮血，兩人馬上被人圍開，戊○○被人拉
  到外面」、「有聽到被告說給你死等語，沒看到被告如何過來，聽到時，就看到告
  訴人流血了，接下來就有人過來將被告拉開了。被告拿何東西我沒看到，只有看到
  被告打告訴人一下，我只有聽到說給他死沒錯」（警訊卷第二三頁、本院卷第五五
  頁）。證人辛○○於警訊中證述：「我參加施振陽喜宴，與乙○○坐在同一桌（大
  門左邊第一排第一桌），席宴進行至同日二十時許，我有看到一黑影，手持利器，
  衝到乙○○背後猛刺二刀，並連續高喊一聲讓你死，乙○○立刻站起來，口吐鮮血
  ，兩人馬上被人移開」、「我看到戊○○作案工具係長長、尖尖的利器」等語（警
  訊卷第二四頁），徵諸上開證人所述案發情形，大致相符，應堪採信，被告固辯稱
  除證人己○○外，其餘證人巫楊猜、丁○○、甲○○、丙○○、辛○○等人均係被
  害人親近之人，證詞不足採，惟查縱認被告所稱該等證人與被害人較為親近為真實
  ，然被告表示與上開證人素無怨懟，則證人當不致蓄意誣陷被告，且所為證述內容
  亦與證人己○○所述大體相符，況證人己○○、巫楊猜、丁○○、甲○○等人係於
  案發當日即經警傳訊說明，離案發時間極近，所證各情互核相符，尤無勾串袒護一
  方之情，彼等所為證詞應堪採信。又被告持以行凶之工具，並未扣案，復據被告表
  示已丟棄溪中（本院卷第十九頁），參諸上開證人均證稱該物係尖長之物，證人丁○○並稱約十餘公分長，且被害人乙○○於本院所庭繪該物形狀，亦係圓頭細長之
  物（本院卷第六一頁），已與「扁鑽」係尖頭三角之物不符，且被告所受傷害二處
  傷口，其一左側背部傷長零點柒公分、寬零點伍公分，其二右側背部穿刺傷長零點
  伍公分、寬零點伍公分之情，有卷附澄清綜合醫院中港分院九十年十月十日澄敬字
  第七三七號函可證（本院卷第六三頁），傷口呈細窄狀，應非遭扁鑽所刺，上開證
  人所述係持「疑似螺絲起子」之尖長型不明銳器較為可採。則被告確於右揭時、地
  衝向被害人坐位處，持自備「疑似螺絲起子」之尖長型不明銳器由上而下朝被害人
  背後猛刺二下之情，可以認定，且被告既由上而下猛刺被害人，為能出力使勁，其
  有喊「幹你娘，讓你死」（以閩南語發音）等語以助使力之情，可以認定。是被告
  朝被害人之背胸部要害之處，以利器加以猛刺，致被害人右側背部穿刺傷口深及右
  下肺破裂，肋骨間動脈斷裂合併血胸及氣胸而當場休克乙情，亦有上揭醫院第七三
  七號函足參，可見其下手甚重；再被害人乙○○背部受刺起身時，被告猶持不明銳
  器刺向被害人胸部未果之事實，亦據被害人指訴綦詳，益證其殺意之堅，被告有殺
  人之犯意至為顯然。再者，被告於案發後並未將被害人送醫救治，此亦據證人己○○證述：「．．．適時戊○○之妻亦在外面，便將戊○○帶走往東方向去，被害人
  乙○○則由其弟巫喜成送醫急救．．．」等語屬實（警訊卷第十八頁），被告於被
  害人受此嚴重傷害後逕行離去，洵無將被告送醫救治之意。其因此造成被害人右側
  背部二公分刺入肺臟形成血氣胸合併休克，經緊急手術將血管縫合併右下肺葉部分
  切除，轉入加護病房，直至九十年一月九日始轉入普通病房等情，亦有澄清綜合醫
  院九十年一月九日、十三日及同年四月十日出具之診斷證明書在卷足佐（警訊卷第
  八頁、第三六頁，偵查卷第十三頁），被害人顯然受傷嚴重，有生命危險，被告復
  無送醫救治之意，此堪為被告確有殺死被害人之犯意之佐證。此外，復有現場照片
  四張、現場圖及丁○○、巫楊猜、甲○○指認現場位置圖，暨己○○庭繪現場圖在
  卷可憑（警訊卷第二五頁、第二七頁、第三一頁、第三三頁、第三五頁，本院卷第
  三七頁），被告所辯各節尚無可採，本件事證明確，被告犯行洵堪認定。
二、核被告戊○○殺害乙○○未遂之行為，係犯刑法第二百七十一條第二項、第一項
    之殺人未遂罪，並依未遂犯之規定減輕其刑。爰審酌被告戊○○之品行、犯罪之
    動機、手段、被害人乙○○因此受有右側背部二公分刺入肺臟形成血氣胸合併休
    克等嚴重傷害，暨犯後復未與被害人達成和解等一切情狀，量處如主文所示之刑
    。至被告所持「疑似螺絲起子」之尖長型不明銳器，因未扣案，且無證據足認係
    被告所有，爰不予諭知沒收，附此敘明。
三、據上論斷，應依刑事訴訟法第二百九十九條第一項前段，刑法第二百七十一條第
    二項、第一項、第二十六條前段，判決如主文。
本案經檢察官陳嘉瑜到庭執行職務。
中      華      民      國      九十      年    十二    月    二十八    日
                                臺灣彰化地方法院刑事第二庭
                                    審判長法官  林  欽  章
                                    法官  康  弼  周
                                    法      官  郭  麗  萍
右正本證明與原本無異。
如不服本判決，應於判決送達後十日內，向本院提出上訴狀( 須附繕本 )。
告訴人或被害人對於判決如有不服具備理由請求檢察官上訴者，其上訴期間之計算係
以檢察官收受判決正本之日期為準。
                                    法院書記官  楊  年  雄
中      華      民      國    九十一    年      一      月      三      日
刑法第二百七十一條
殺人者，處死刑、無期徒刑或十年以上有期徒刑。
前項之未遂犯罰之。
預備犯第一項之罪者，處二年以下有期徒刑。


司法院資訊處製作；財團法人民間司法改革基金會備份。
